【裁判字號】    98,交聲,648
【裁判日期】    980916
【裁判案由】    聲明異議
【裁判全文】
臺灣臺南地方法院交通事件裁定         98年度交聲字第648號
移送機關    交通部公路總局嘉義區監理所臺南監理站
異議人即
受處分人    甲○○
上列異議人即受處分人因違反道路交通管理處罰條例案件，對於
交通部公路總局嘉義區監理所臺南監理站98年5月25日所為之裁
決處分（處分案號：嘉監南字第裁74-DB0000000號）聲明異議，
本院裁定如下：
    主    文
異議駁回。
    理    由
一、原處分意旨略以：受處分人即異議人甲○○（下稱異議人）
    於民國98年4月1日11時9分許，騎乘車牌號碼N6V-013號重型
    機車，行經桃園縣中壢市○○路與慈惠三街交岔路口時，因
    未依規定兩段左轉及經警察攔查不停加速逃逸之行為，經桃
    園縣政府警察局中壢分局中福派出所員警以其有不依標誌、
    標線、號誌指示及拒絕接受稽查而逃逸之違規行為逕行製單
    舉發，嗣經移送機關即交通部公路總局嘉義區監理所臺南監
    理站（下稱原處分機關）以其違規事證明確，依道路交通管
    理處罰條例第48條第1項第2款、第60條第1項之規定，各裁
    處異議人罰鍰新臺幣（下同）600元、3,000元（合計3,600
    元），並依同條例第63條第1項第1款（原處分漏載第1款）
    之規定，各記違規點數1點，共計2點等語。
二、聲明異議意旨略以：異議人確無聽到警察鳴笛命路邊停車受
    檢，即收到逕行舉發罰單，請求提列相關證明，且罰單上「
    車號」有多次塗修痕跡，其餘皆正常字跡，是否罰單有瑕疵
    ？又異議人至違規地點看過，實無印象有經過該路口，為此
    聲明異議，請求撤銷原處分等語。
三、按汽車駕駛人轉彎時，有不依標誌、標線、號誌指示者，處
    600元以上1,800元以下罰鍰；汽車駕駛人，駕駛汽車有違反
    本條例之行為，經交通勤務警察或依法令執行交通稽查任務
    人員制止時，不聽制止或拒絕停車接受稽查而逃逸者，除按
    各該條規定處罰外，處3,000元以上6,000元以下罰鍰；汽車
    駕駛人有違反道路交通管理處罰條例第48條、第60條第1項
    者，各記違規點數1點。道路交通管理處罰條例第48條第1項
    第2款、第60條第1項、第63條第1項第1款分別定有明文。
四、經查：
  (一)異議人經警舉發於前開時間騎乘車號N6V-013號重型機車經
    過上揭地點時，有不依標誌、標線、號誌指示及拒絕接受稽
    查而逃逸之違規行為，嗣經原處分機關以其違規事證明確，
    而裁處如上述內容之裁罰等情，有桃園縣政府警察局98年4
    月1日桃警局交字第DB0000000號舉發違反道路交通管理事件
    通知單及原處分機關98年5月25日嘉監南字第裁74-DB000000
    0號裁決書各1份在卷可稽。
  (二)異議人雖稱其未經過違規地點，且否認有拒絕接受稽查而逃
    逸之行為，然此業據證人即舉發本件之警員蘇晏徵於本院98
    年6月19日調查時到庭結證稱：「【本件是否你舉發，情形
    如何？（提示舉發單並告以要旨）】是的。於98年4月1日執
    行取締交通違規勤務，當時是定點在慈惠三街與九合六街交
    岔路口執勤，看到違規人從環北路左轉慈惠三街而沒有依照
    規定進行兩段式左轉，當時環北路是綠燈。（庭呈違規現場
    位置圖，法官閱後附卷）我看到後站出來，用指揮棒及吹警
    笛的方式攔查違規人，之後我叫他靠邊停車，他不理會我的
    指揮，將重機車停在慈惠三街路中間，人坐在車上沒有下車
    也沒有熄火，並拒絕提出證件，我叫他靠邊停他也不靠邊停
    。然後他就用言語指控我在這裡告發搶錢，之後就直接加速
    往九合六街圖書館方向離去。」「（該名騎士男或女？）男
    的，應該算是年輕的，有戴全罩式安全帽，戴眼鏡壯壯的。
    」「（是否當庭之異議人？）是的。」「（當時如何確定車
    牌號碼？）當時視線良好，他離開前我們替代役與我都確認
    是這車牌號碼。當時是一名替代役與我一起執勤，我們兩個
    回去核對都是同一台車輛號碼。」「（異議人說他沒有聽到
    警笛所以沒有停車，與證人剛剛說違規人有停車在路中間不
    符，證人是否確定違規人即今日異議人？）我確定是他，他
    今天所戴的眼鏡跟當天的眼鏡是一樣的，邊框有兔子。」「
    （有無其他補充？）如果如他（指異議人）所說當時他戴口
    罩又戴半罩式安全帽，看起來就會像全罩式安全帽，而且已
    經事隔兩個月，不管當時他是戴全罩或半罩安全帽，我肯定
    他眼鏡上的兔子邊框的特徵與我當日看到的騎士戴的眼鏡是
    一樣的，且他的身形就是當天被我攔下的人是一樣的。」「
    （舉發單上車牌部分的記載為何用不同的筆記載？）那天筆
    有斷水，所以我有換筆寫。」等語在卷（見本院該日訊問筆
    錄）。
  (三)按警方取締交通違規事件，其以照相、錄影方式取證者，固
    足為違規之證明，惟鑑於交通違規事實往往驟然而現、稍縱
    即逝，若硬性要求舉發員警不分違規情節一律必須預留證據
    ，俾便事後提出供法院審查，除有現實技術可行性之困難外
    ，將大幅提高交通管理之行政成本，並嚴重削弱道路交通管
    理之行政效能，此絕非立法者制定道路交通管理法規之本意
    。是縱員警舉發本件違規之時並未完整採證，然對於未依標
    誌行駛之瞬間違規事件，係有賴員警發現違規情事而製單舉
    發，尚難期待舉發員警能迅即拍照存證或為其他之舉證。本
    件證人為依法執行勤務之警員，與異議人毫無怨懟，衡情當
    無自陷偽證罪而構詞誣賴異議人之理，異議人之違規行為既
    經本件製單之警員蘇晏徵於本院調查時結證在卷，而其所述
    之內容核無矛盾或違背經驗法則之處，其證詞應可採信，而
    得為本院判斷之依據。又異議人於本院亦自陳其目前在北部
    平鎮市工作，仍在鑫源應材企業有限公司上班（經查該公司
    之通訊址在桃園縣中壢市，負責人即為異議人），該車號N6
    V-013號重型機車為其自己使用，沒有借給他人使用，亦足
    徵證人所證當日違規人即為異議人等語無訛。異議人雖以前
    詞置辯，惟未提出確實事證以供本院調查，是其所辯尚非可
    信，異議人確有上揭違規行為應可認定。
  (四)從而，原處分機關以異議人違反道路交通管理處罰條例第48
    條第1項第2款、第60條第1項、第63條第1項第1款之規定，
    各裁處罰鍰600元、3,000元（合計3,600元），並記違規點
    數各1點合計共2點，於法核無不當，本件異議人之異議為無
    理由，應予駁回。
五、據上論結，應依道路交通管理處罰條例第87條第2項、道路
    交通案件處理辦法第19條，裁定如主文。
中    華    民    國    98    年    9     月    16    日
                    交通法庭  法  官 張家瑛
以上正本證明與原本無異。
如不服本裁定，應於收受送達後5日內向本院提出抗告狀。（應
附繕本）
                              書記官 李淑惠
中    華    民    國    98    年    9     月    18    日


司法院資訊處製作；財團法人民間司法改革基金會備份。
